【裁判字號】    99,訴,998
【裁判日期】    990816
【裁判案由】    傷害致死
【裁判全文】
臺灣板橋地方法院刑事判決               99年度訴字第998號
公  訴  人  臺灣板橋地方法院檢察署檢察官
被      告  乙○○
選任辯護人  楊尚訓律師
上列被告因傷害致死案件，經檢察官提起公訴（99年度偵字第
1369、2268號），本院判決如下：
    主  文
乙○○傷害人之身體，處有期徒刑壹年貳月。
    事  實
壹、乙○○於民國98年12月1 日凌晨3 時許，與林成德、胡富棋
    、廖玉華等受邀前往臺北縣樹林市○○街31巷3 號4 樓吳德
    福住處飲酒，詎乙○○因故與吳德福互起口角，竟基於傷害
    之故意，於同日上午5 時3 分許，隨手拾取玻璃酒瓶毆擊吳
    德福頭部，致吳德福受有左眼外側眼角、額頭、耳前三處撕
    裂傷（約0.5 至1.5 公分）之傷害。嗣經胡富棋報警處理，
    乙○○於尚不知何人行兇之警員到場時，承認為傷害吳德福
    之行為人。而吳德福經送醫救治後，暫無生命危險，然為避
    免延遲性出血，本應留院觀察，惟吳德福拒絕留院，由配偶
    甲○○陪同離去，而於翌日上午9 時37分許，因蜘蛛網膜下
    腔出血（另因心肌病變、肺水腫），致中樞神經休克、心肺
    衰竭，不治死亡。
貳、案經甲○○訴由臺北縣政府警察局樹林分局報請臺灣板橋地
    方法院檢察署檢察官偵查起訴。
    理  由
壹、按被告以外之人於審判外之言詞或書面陳述，除法律有規定
    者外，不得作為證據，刑事訴訟法第159 條第1 項定有明文
    。而被告以外之人於審判外之陳述，經當事人於審判程序同
    意作為證據，法院審酌該言詞陳述或書面陳述作成時之情況
    ，認為適當者，得為證據，則據刑事訴訟法第159 條之5 第
    1 項規定甚明。茲證人林成德、胡富棋、廖玉華於司法警察
    調查或偵查中具結向檢察官所為之陳述，雖係被告乙○○以
    外之人於審判外之陳述，惟被告及辯護人於審判程序同意作
    為證據（見本院99年7 月26日審判筆錄），復經審酌渠等言
    詞陳述之情況，認為適當，均應認有證據能力。
貳、認定犯罪事實之證據及理由
一、上揭事實，業據被告於警詢、檢察官訊問及本院審理時坦承
    不諱，核與證人林成德、胡富棋、廖玉華於警詢及檢察官訊
    問時具結證述之情節相符，且有玻璃瓶碎片扣案，及行政院
    衛生署臺北醫院99年5 月19日北醫歷字第0990005138號函、
    診斷證明書各1 件、採證照片等附卷可資佐證，俱徵被告前
    揭不利於己之自白與事實相符。次按行為時因精神障礙或其
    他心智缺陷，致不能辨識其行為違法或欠缺依其辨識而行為
    之能力者，不罰。行為時因前項之原因，致其辨識行為違法
    或依其辨識而行為之能力，顯著減低者，得減輕其刑。前二
    項規定，於因故意或過失自行招致者，不適用之，為刑法第
    19條所明定。被告患有輕度肢體、精神障礙，曾因情感性精
    神病接受治療，固有中華民國身心障礙手冊、財團法人台灣
    省私立台北仁濟醫院附設仁濟療養院新莊分院診斷證明書各
    1 件在卷足稽，然其行為時之精神狀態，仍應視個案情節，
    綜合各項言行表徵為斷。被告於警詢時供稱：「我是於98年
    12月1 日3 時許接到吳德福打電話給我，邀約我到他樹林市
    ○○街31巷3 號4 樓家中喝酒，我到場後就發現吳德福已經
    在喝酒，接著他便假藉一些理由數落我，但我並沒有理會他
    ，然後他突然衝過來用雙手毆打我頭部，我當時為了要保護
    自己，便隨手拿了在現場的玻璃瓶酒瓶敲擊他，玻璃酒瓶打
    到他時有破掉，他把酒瓶搶過來要繼續攻擊我，是在場的另
    一個友人胡富棋阻止他，並把酒瓶丟掉並勸架，接著躺在床
    上休息，而我坐在其房間廁所前休息，吳德福約過幾分鐘後
    還衝過來繼續用雙拳毆打我，是在場的友人把我們雙方隔開
    並報警，警方到場後協助把我們雙方都送醫治療。」、「我
    是被救護人員送至臺北署立醫院就醫，就醫後我有到我家附
    近的新莊頭前派出所報案，因為當時本來有想要告吳德福傷
    害，後來沒提告，便回家休息了。」等語（見臺灣板橋地方
    法院檢察署99年度偵字第1369號偵查卷宗第5 、6 頁），非
    僅對受邀與被害人吳德福飲酒，及雙方肢體衝突經過，陳述
    詳盡，且就其本人遭被害人毆打受傷，曾有報案提告之意，
    益徵被告對於傷害行為之違法性認識，並無欠缺。而本院囑
    託亞東紀念醫院精神科醫師就被告行為時之責任能力鑑定結
    果，亦認被告雖領有情感性精神病重病卡，合併有慢性酒癮
    ，然在鑑定會談過程中，未受酒精干擾，情緒穩定，言語連
    貫，邏輯思考佳，無任何情感性精神病之情緒症狀，其平日
    情緒不穩，受酒精影響應遠超過情感性精神病，本案發生時
    ，被告連續飲酒達11小時，其行為應與情感性精神病無關，
    有亞東紀念醫院99年7 月2 日精神鑑定報告書1 件存卷為憑
    ，至被告縱因酗酒致辨識行為違法或依其辨識而行為之能力
    顯著減低，亦屬個人故意行為自行招致，自無刑法第19條第
    2 項規定之適用。被告執此為辯，洵屬無據。綜上，本案事
    證明確，被告犯行堪予認定。
二、核被告所為，係犯刑法第277 條第1 項傷害罪。公訴人認被
    告所為，係犯刑法第277 條第2 項前段傷害致死罪；惟刑法
    傷害致人於死罪，以傷害行為與死亡結果之間具有因果關係
    為其要件，即傷害行為須為造成或加速死亡結果發生之條件
    ，且此項條件須始終繼續發生作用，方為該結果之原因，倘
    行為後有第三人之獨立行為或被害人自招風險之行為介入，
    造成具體結果者，其因果關係中斷，行為人之行為與結果之
    發生即難認有因果關係存在。經查，被告以玻璃酒瓶毆打被
    害人頭部，致其頭部三處撕裂傷，業如前述，而被害人於翌
    日上午9 時37分許死亡，經法務部法醫研究所解剖鑑定結果
    ，其死亡原因為蜘蛛網膜下腔出血、肺水腫等，有該所（98
    ）醫剖字第0981103900號解剖報告書、（99）醫鑑字第0991
    10 0073 號鑑定報告書可參，其蜘蛛網膜下腔出血，顯係頭
    部外傷所致。然依卷附行政院衛生署臺北醫院99年5 月19日
    北醫歷字第0990005138號函暨急診護理紀錄所示，被害人遭
    被告毆打，於98年12月1 日上午7 時40分許，經送往行政院
    衛生署臺北醫院救治，其意識清楚，無腦震盪或神經受損症
    狀，經予縫合及傷口護理後，其傷勢尚不足以導致死亡，但
    仍有延遲性出血之可能，倘後續有顱內出血症狀，即有致死
    之虞，惟被害人於同日上午9 時50分許，拒絕接受測量血壓
    ，並拒絕留院觀察，自行出院，則被害人於翌日上午9 時37
    分許，因蜘蛛網膜下腔出血，引發中樞神經休克及心肺衰竭
    ，不治死亡之結果，應認係被害人自招風險之行為所致，被
    告之傷害行為與被害人死亡結果間之因果關係，業因被害人
    之行為介入而中斷，自非得以傷害致死之罪名相繩，公訴人
    認應論以傷害致死罪，容有未洽，然其基本社會事實要屬同
    一，是由本院變更起訴法條適用之，以期適法。
據上論斷，應依刑事訴訟法第299 條第1 項前段、第300 條，刑
法第277 條第1 項、第62條前段，刑法施行法第1 條之1 ，判決
如主文。
本案經檢察官賴建如到庭執行職務。
中    華    民    國    99    年    8     月    16    日
                  刑事第二十庭  審判長法  官  邱景芬
                                      法  官  吳佳穎
                                      法  官  廖怡貞
以上正本證明與原本無異。
如不服本判決，應於判決送達後10日內，向本院提出上訴狀。
                                      書記官  林惠齡
中    華    民    國    99    年    8     月    23    日
附錄本案論罪科刑法條全文：
中華民國刑法第277條
（普通傷害罪）
傷害人之身體或健康者，處3 年以下有期徒刑、拘役或1 千元以
下罰金。
犯前項之罪因而致人於死者，處無期徒刑或7 年以上有期徒刑；
致重傷者，處3 年以上10年以下有期徒刑。

司法院資訊處製作；財團法人民間司法改革基金會備份。
